臺灣臺南地方法院臺南簡易庭民事判決
111年度南簡字第415號
原      告  鄭英男  

被      告  王志仁  



訴訟代理人  王伯群  
上列當事人間請求遷讓房屋事件，本院於民國111年7月20日言詞
辯論終結，判決如下：
    主  文
被告應將臺南市○○區○○○街○○○號房屋全部騰空遷讓返還原告，並
自民國一百一十一年八月十六日起至全部騰空遷讓返還上開房屋
之日止，按月給付原告新臺幣貳萬元。
訴訟費用由原告負擔。
本判決得假執行。　　
    事實及理由
一、原告起訴主張：
　㈠訴之聲明：如主文第1項所示。
　㈡被告於110年1月27日向原告承租臺南市○○區○○○街00號房屋（
    下稱系爭房屋），兩造約定租賃期間自民國110年2月16日起
    至111年2月15日止，共1年，每月租金新臺幣（下同）2萬元
    ，於每月16日前給付，並簽訂房屋租賃契約書（下稱系爭租
    約）。詎原告於租賃期間屆滿後通知被告，其要收回系爭房
    屋自用，被告卻置之不理，每月仍匯款2萬元給原告至111年
    7月，原告要求被告遷讓系爭房屋，其拒絕遷讓，迄今仍無
    權占用系爭房屋，爰依法請求被告將系爭房屋遷讓返還原告
    ，及自111年8月16日起至遷讓之日止按月賠償原告2萬元之
    損害。
二、被告則以下列情詞資為抗辯：
  ㈠聲明：原告之訴駁回。
  ㈡被告向原告承租系爭房屋，係由被告之兄即訴訟代理人王伯
    群在該址設立公司並使用系爭房屋。原告曾表示口頭表示同
    意續租，王伯群當時也在場。被告於系爭租約期滿後亦按月
    匯租金給原告，原告並未退還租金，故兩造間應有不定期租
    賃關係存在。
三、本院得心證之理由：　　
　㈠按租賃定有期限者，其租賃關係，於期限屆滿時消滅。未定
    期限者，各當事人得隨時終止契約。承租人於租賃關係終止
    後，應返還租賃物；所有人對於無權占有或侵奪其所有物者
    ，得請求返還之，民法第450條第1項、第2項前段、第455條
    前段、第767條第1項前段分別定有明文。查原告為系爭房屋
    之所有權人，其與被告於110年1月27日簽立系爭租約，約定
    被告自110年2月16日起至111年2月15日止，向原告承租系爭
    房屋，每月租金2萬元，兩造於系爭租約屆滿後，並未再簽
    立契約，然被告仍自111年2月16日起至8月15日止，每月支
    付2萬元與原告等情，為兩造所不爭執，復有系爭租約、系
    爭房屋所有權狀在卷可參（調解卷第15-23頁），堪認屬實
    。系爭租約既已屆滿，兩造間之租賃關係業已消滅，被告已
    無合法占用系爭房屋之權源，故原告本於所有權人及出租人
    之地位，請求被告將系爭房屋全部騰空遷讓返還原告，核屬
    有據。
　㈡次按無法律上之原因而受利益，致他人受損害者，應返還其
    利益。雖有法律上之原因，而其後已不存在者，亦同，民法
    第179條定有明文。而無權占有他人之土地，可能獲得相當
    於租金之利益，為社會通常之觀念，故如無權占有他人之房
    屋，加害人應返還之不當得利之範圍，為相當於租金之利益
    （最高法院97年度台上字第294號判決意旨參照）。查被告
    自111年2月16日起即系爭租約屆滿後，無權占用系爭房屋迄
    今，被告自應返還相當於租金之不當利益。而被告先前承租
    系爭房屋，既同意每月支付2萬元租金，故原告請求被告自1
    11年8月16日起至遷讓返還系爭房屋完畢之日止，按月給付
    原告相當於租金之不當得利2萬元，其數額和先前租與被告
    之租金相同，自屬有據。
　㈢被告固辯稱原告於系爭租約期滿後同意續租，但後來原告說
    要漲租金，我不讓他漲，原告才說要收回，且迄今每月均有
    支付租金2萬元，故兩造間就系爭房屋存有不定期之租賃關
    係云云。惟查：
　⒈證人陳鴻輝於本院審理中具結證稱：我於110年12月或111年1
    月時，向原告提議以每月2萬3000元承租系爭房屋，但原告
    說被告要繼續承租，就不租給我，我說好，當時被告訴訟代
    理人王伯群有在場等語。惟系爭租約係存在於兩造之間，縱
    原告當時確有表示續租之意思，但被告本人既未在現場，且
    租賃期間當時仍未屆滿，難認兩造間當時就續租乙事已為意
    思合致。
　⒉況被告訴訟代理人既自承原告要漲租金，被告不讓他漲，原
    告才要收回系爭房屋等語，顯見兩造就系爭租約期滿後之系
    爭房屋租金金額未達成意思合致，難認原告有意將系爭房屋
    繼續租與被告，兩造間實無不定期租賃關係存在。縱被告仍
    每月定期匯款2萬元與原告，然此僅為被告於系爭租約期滿
    後，將無權占用系爭房屋之相當於租金之不當得利返還原告
    ，亦無法認定兩造間存在不定期租賃關係。
四、綜上所述，原告依據所有物返還請求權、租賃及不當得利之
    法律關係，請求被告遷讓返還系爭房屋，並自111年8月16日
    起至遷讓返還系爭房屋完畢之日止，按月給付原告2萬元，
    為有理由，應予准許。
六、本件係依民事訴訟法第427條第1項規定適用簡易訴訟程序所
    為被告敗訴之判決，依同法第389條第1項第3款規定，應依
    職權宣告假執行。
七、訴訟費用負擔之依據：民事訴訟法第78條。
中　　華　　民　　國　　111 　年　　8 　　月　　3 　　日
                  臺南簡易庭  法  官   陳尹捷
以上正本係照原本作成。
如不服本判決，應於判決送達後20日內，向本院提出上訴狀並表
明上訴理由，如於本判決宣示後送達前提起上訴者，應於判決送
達後20日內補提上訴理由書（須附繕本）。
如委任律師提起上訴者，應一併繳納上訴審裁判費。         
中　　華　　民　　國　　111 　年　　8 　　月　　3 　　日
                              書 記 官　曾美滋